【裁判字號】    97,消債抗,8
【裁判日期】    980422
【裁判案由】    抗告事件
【裁判全文】
臺灣苗栗地方法院民事裁定             97年度消債抗字第8號
抗  告  人  甲○○
代  理  人  劉惠利律師
上列抗告人因消費者債務清理事件聲請更生，對於中華民國97年
6 月23日本院97年度消債更字第32號裁定提起抗告，本院裁定如
下：
    主  文
抗告駁回。
抗告程序費用新臺幣壹仟元由抗告人負擔。
    理  由
一、按債務人與金融機構協商成立者，不得聲請更生或清算，但
    因不可歸責於己之事由，致履行顯有重大困難者，不在此限
    ；本條例施行前，債務人依金融主管機關協調成立之中華民
    國銀行公會會員辦理消費金融案件無擔保債務協商機制與金
    融機構成立之協商，準用前項之規定，消費者債務清理條例
    （以下簡稱消債條例）第151 條第5 項、第6 項分別定有明
    文。又聲請更生或清算不合程式或不備其他要件者，法院應
    以裁定駁回之，但其情形可以補正者，法院應定期間先命補
    正，復為同條例第8 條所明定。據此，債務人與金融機構協
    商成立者，除非因不可歸責於己之事由，致履行顯有重大困
    難，否則不得聲請更生或清算，消債條例第151 條第5 項規
    定意旨甚明。
二、本件抗告意旨略以：抗告人為有配偶之人，就家庭生活費用
    、子女扶養費用及教育費用等，與配偶共同負擔。因配偶乙
    ○○本身也有信用卡、現金卡、小額信貸之債務共計新台幣
    （下同）1,221,865 元，每月須償還協商款11,802元，致抗
    告人每月已無法繳付20,185元之協商金額，嗣因入不敷出，
    才於民國96年辦理房屋二胎貸款。抗告人任職於通霄國小，
    每月薪資平均約30,000元，扣除各項保費、優惠存款、代扣
    貸款，實領為13,000元左右，仍需兼職送報生及補習班打零
    工等，才得以獲得不定之收入。抗告人每月須支付房屋貸款
    18,000元，及子女教育費、伙食費、交通費、醫療費等，每
    月支出約52,000元，抗告人每月支付上開金額後，已無餘額
    支付協商金額。原裁定認抗告人於協商後之薪資所得顯優於
    協商當時，應有助於履行協商約定云云，與事實不符。為此
    ，爰依法提起抗告，請求廢棄原裁定云云。
三、本件抗告人前因積欠金融機構無擔保債務共1,533,020 元，
    曾於95年11月間依金融主管機關協調成立之中華民國銀行公
    會會員辦理消費金融案件無擔保債務協商機制與最大債權銀
    行中國信託商業銀行成立協商，約定自95年12月起分100 期
    ，利率6.88% ，債務人應於每月10日前償還協商金額20,185
    元，債務人於協商成立後依約清償6 期後，於96年6 月毀諾
    等情，業據抗告人於原審陳明在卷，並有抗告人所提協議書
    附於原審卷可參（詳原審卷第14至16頁），堪信為真實。是
    抗告人前既曾於95年11月間依金融主管機關協調成立之中華
    民國銀行公會會員辦理消費金融案件無擔保債務協商機制與
    最大債權銀行中國信託商業銀行成立協商，並依約繳納協商
    款項至96年6 月始毀諾，則依首開規定，本件首應審究者即
    為抗告人於96年6 月之毀諾，是否符合消費者債務清理條例
    第151 條第5 項但書「因不可歸責於己之事由，致履行顯有
    重大困難」之規定？經查：
  (一)抗告人於協商時任職於通霄國小並兼職送報，每月薪資共37
    ,000 元 ，於96年12月起另兼職補習班工作，每月額外收入
    有7,000 元等情，業據抗告人於原審陳明在卷，並有抗告人
    所提財產及收入狀況說明書附於原審卷可參（詳原審卷第17
    頁）。是抗告人自95年11月協商成立時起至96年6 月毀諾時
    止，抗告人之收入並無減少之情事，甚至自96年12月起每月
    更增加7,000 元之事實，自堪認定。原審法院認抗告人於協
    商後之薪資所得顯優於協商當時，有助於抗告人履行協商約
    定，難認有何違誤。
  (二)抗告人雖以其每月須支付房屋貸款18,000元，另加計子女教
    育費、伙食費、交通費、醫療費等，每月支出共約52,000元
    ，而以抗告人之每月收入支付上開金額後，已無餘額支付協
    商金額，係屬不可歸責於己之事由云云。然查，抗告人於96
    年6 月未依約繳納協商款而毀諾時，抗告人與其夫乙○○每
    月仍繳納互助會款4 會共4 萬元，甚至自96年9 月起97 年5
    月間，抗告人與其夫乙○○每月繳納之互助會款高達7 萬元
    ，有抗告人所提壹萬元會員名單、壹萬元互助會名冊各1 紙
    附於原審卷可稽（詳原審卷第31、32頁）。又抗告人除前開
    協議書所示之金融機構債權人外，並無積欠其他債權人債務
    ，亦有抗告人於原審所提債權人清冊在卷可按（詳原審卷第
    25至29頁）。則抗告人與其夫於96年6 月既仍有餘力繳納互
    助會款4 萬元，顯見抗告人前開所陳其每月收入支付房屋貸
    款、子女教育費、伙食費、交通費、醫療費等金額後，已無
    餘額支付協商金額云云，顯與事實不符。
  (三)此外，抗告人就其於協商成立後，究有何不可歸責於己之事
    由，致履行顯有重大困難之事由，又未能另舉證證明，則其
    主張於96年6 月未依約繳納協商款而毀諾，係因不可歸責於
    己之事由所致云云，自屬無可採。
四、綜上，抗告人既未能舉證證明其於96年6 月未依約繳納協商
    款而毀諾，係因不可歸責於己之事由所致，則依首揭說明，
    於法即有未合。是原審法院認抗告人未舉證證明其於協商成
    立後，究有何不可歸責於己致履行顯有重大困難之事由，核
    與消費者債務清理條例第151 條第5 、6 項之規定已屬有違
    ，且上開欠缺又屬無從補正，而駁回抗告人更生之聲請，並
    無違誤。抗告意旨指摘原裁定不當，求予廢棄另為裁定，為
    無理由，應予駁回。
五、據上論結，本件抗告為無理由，依消費者債務清理條例第15
    條，民事訴訟法第495 條之1 第1 項、第449 條第1項 、第
    95條、第78條，裁定如主文。
中    華    民    國    98    年    4     月    22    日
                  民事庭審判長  詹駿鴻
                        法  官  張珈禎
                        法  官  王萬金
上為正本係照原本作成。
不得再抗告。
                        書記官  劉碧雯
中    華    民    國    98    年    4     月    22    日


司法院資訊處製作；財團法人民間司法改革基金會備份。
